【裁判字號】    98,台抗,851
【裁判日期】    981029
【裁判案由】    聲請假扣押
【裁判全文】
最高法院民事裁定              九十八年度台抗字第八五一號
再 抗告 人  樺福育樂事業股份有限公司
法定代理人  甲○○
訴訟代理人  邱榮英律師
上列再抗告人因與相對人中奕消防工程有限公司間聲請假扣押事
件，對於中華民國九十八年七月三十一日台灣高等法院裁定（九
十八年度抗字第一二三九號），提起再抗告，本院裁定如下：
    主  文
原裁定廢棄，應由台灣高等法院更為裁定。
    理  由
按請求及假扣押之原因，應釋明之；前項釋明如有不足，而債權
人陳明願供擔保或法院認為適當者，法院得定相當之擔保，命供
擔保後為假扣押，民事訴訟法第五百二十六條第一項、第二項定
有明文。所謂假扣押之原因，係指對債務人有日後不能強制執行
或甚難執行之虞或應在外國為強制執行者而言，此觀同法第五百
二十三條規定即明。準此，債權人就假扣押之原因，自有釋明之
義務，必待釋明有所不足，而債權人陳明願供擔保或法院認為適
當者，法院始得命供擔保後為假扣押，若債權人未釋明假扣押之
原因，諸如債務人浪費財產、增加負擔、或就其財產為不利益之
處分，將達於無資力之狀態、或移住遠地、逃匿無蹤或隱匿財產
等情形，即不符假扣押之要件。
本件再抗告人就原法院認其對台灣台北地方法院（下稱台北地院
）九十八年度裁全字第四○四五號裁定之抗告為無理由，而駁回
其抗告之裁定，再為抗告，所稱：相對人就伊未給付工程款新台
幣二百三十三萬四千一百六十三元，固提出工程承攬契約、存證
信函等件釋明其有聲請假扣押之「請求」存在，然就「假扣押之
原因」，僅以網路資料所載伊與第三人間之訴訟資料，據以指稱
伊公司財務不佳、交易信用不良，恐利用機會進行脫產，有不能
強制執行等情；但該網路資料所顯示之訴訟案件，或已和解（調
解）、清償完畢，或經第三人撤回訴訟在案，有和解書狀、匯款
單、撤回告訴狀等件為證，足見相對人所述者與事實不符等語，
茍非虛妄，衡諸前述說明，能否謂為相對人就假扣押「原因」已
為釋明？原法院裁定維持台北地院以相對人已就假扣押原因為釋
明，僅釋明不足而准相對人供擔保後得為假扣押之裁定，駁回再
抗告人之抗告，是否未違民事訴訟法第五百二十三條第一項、第
五百二十六條第二項之規定，而無適用法規顯有錯誤之情事？殊
非無疑。再抗告意旨，指摘原裁定不當，求予廢棄，非無理由。
據上論結，本件再抗告為有理由。依民事訴訟法第四百九十五條
之一第二項、第四百七十七條第一項、第四百七十八條第二項，
裁定如主文。
中    華    民    國  九十八  年    十    月  二十九  日
                      最高法院民事第三庭
                          審判長法官  蘇  茂  秋
                                法官  陳  碧  玉
                                法官  王  仁  貴
                                法官  張  宗  權
                                法官  高  孟  焄
      本件正本證明與原本無異
                                      書  記  官
中    華    民    國  九十八  年   十一   月    十    日
                                                      Ｑ


司法院資訊處製作；財團法人民間司法改革基金會備份。
